臺灣臺南地方法院柳營簡易庭民事判決
111年度營簡字第23號
原      告  王玉夙  
訴訟代理人  蕭縈璐律師
被      告  王少祺即王銘祺


上列當事人間請求清償借款事件，經本院柳營簡易庭於民國111
年7月12日言詞辯論終結，判決如下：
    主  文
一、被告應給付原告新臺幣130,000元，及自民國111年2月23日
    起至清償日止，按週年利率百分之5計算之利息。
二、原告其餘之訴駁回。
三、訴訟費用新臺幣3,750元，由被告負擔新臺幣1,400元，其餘
    由原告負擔。
四、本判決原告勝訴部分得假執行。
    事實及理由
一、原告起訴主張：
  ㈠原告或訴外人即原告之子蘇昱豪、原告之女蘇曉萱於下列日
    期分別借款下列金額與被告，爰依消費借貸法律關係，請求
    被告返還借款：
　⒈被告於民國107年1月17日向原告借款新臺幣（下同）50,000
    元，並以車牌號碼000-0000號普通重型機車（下稱系爭機車
    ）質押於原告處，因被告遲未還款，被告於108年12月2日同
    意將系爭機車轉讓與原告，當時系爭機車估價為30,000元，
    扣除30,000元後，被告仍積欠原告20,000元。
　⒉被告於107年1月25日向原告借款40,000元，並簽立借據，立
    據時被告已收受40,000元現金無訛，縱被告辯稱是向蘇昱豪
    所借款，蘇昱豪亦已將此債權轉讓與原告。
　⒊被告於107年3月22日向原告借款50,000元，並簽立本票及提
    出被告與證人楊貴茵之雙證件並簽名，足見原告確實有交付
    現金50,000元與被告。
　⒋被告於107年5月2日向原告借款100,000元，並簽立本票，足
    見原告確實有給付100,000元與被告，縱被告辯稱是向蘇曉
    萱所借款，蘇曉萱亦已將此債權轉讓與原告。
  ⒌被告於107年5月3日向原告借款100,000元，並簽立借據，立
    據時被告已收受100,000元現金無訛，足見原告確實有給付1
    00,000元與被告，縱被告辯稱是向蘇曉萱所借款，蘇曉萱亦
    已將此債權轉讓與原告。
  ⒍被告於108年1月20日向原告借款40,000元，並簽立本票，足
    見原告確實有給付40,000元與被告。
  ㈡並聲明：被告應給付原告350,000元，及自111年2月17日起至
    清償日止，按週年利率百分之5計算之利息。（原起訴金額
    為200,000元，嗣於111年2月15日擴張訴之聲明為380,000元
    ，末於111年5月13日減縮訴之聲明為350,000元，均合於民
    事訴訟法第255條第1項第3款之規定，應予准許）
二、被告則以：
  ㈠針對原告起訴借款日期、金額，分別答辯如下：
　⒈被告於107年1月17日以系爭機車向原告借款50,000元，系爭
    機車質押在原告處，系爭機車之新車價值為70,000元，已足
    以清償借款。
　⒉被告於107年1月25日向蘇昱豪借款20,000元，並非向原告借
    款。
　⒊被告於107年3月22日並未向原告借款，此本票為107年1月17
    日簽立典當契約時所簽立，當時同時簽發3、4張本票。
　⒋被告於107年5月2日向蘇曉萱借款50,000元，扣除預扣利息後
    實拿45,000元，此部分業已清償。
　⒌被告於107年5月2日向蘇曉萱借款50,000元，扣除預扣利息後
    實拿45,000元。
　⒍於108年1月20日被告未向原告借款，此本票上發票人、金額
    是被告書寫的，但是發票日108年1月20日不是被告寫的。
  ㈡被告與原告家人間之借款，被告已經繳交許多利息，如原告
    認為其並非高利貸業者，被告所繳納之金額早已清償本金，
    已無再積欠原告任何借款。
　㈢並聲明：原告之訴駁回。
三、得心證之理由：
　㈠消費借貸於當事人間必本於借貸之意思合致，而有移轉金錢
    或其他代替物之所有權於他方之行為，始得當之。倘當事人
    主張與他方有消費借貸關係存在者，自應就該借貸意思互相
    表示合致及借款業已交付之事實，均負舉證之責任。經查：
　⒈被告於107年1月17日以系爭機車向原告借款50,000元，原告
    交付50,000元予被告，為兩造所不爭執，堪信為真，則兩造
    就50,000元部分成立典當契約。又典當契約第6條約定：「
    甲方向乙方質借之款項因無法如期繳納利息，清償借款之本
    金，經雙方約定若逾期，同意由乙方委任拍賣質當品，不得
    異議，拍賣所得如不足以償還借款金額的部分，甲方應立即
    補足。」系爭機車於108年12月2日過戶與原告後，依當時價
    值為30,000元，有交通部公路總局自行收納款項收據及機車
    買賣切結合約書可佐，堪認系爭機車尚不足以清償50,000元
    借款，依上開約定，被告自應給付原告20,000元。被告雖抗
    辯系爭機車足以清償50,000元，惟未提出證據證明，尚難採
    信。
　⒉當事人提出之私文書必須真正而無瑕疵者，始有訴訟法之形
    式的證據力，此形式的證據力具備後，法院就其中之記載調
    查其是否與系爭事項有關，始有實質的證據力之可言。經查
    ，原告主張被告於107年1月25日向其借款40,000元，並提出
    借據為證，惟被告抗辯其是向蘇昱豪借款20,000元，借據上
    原告之姓名為原告事後補上等語，依上開說明，原告自應舉
    證證明該借據為真實，然原告未能舉證證明被告簽名時原告
    之姓名已記載在其上，依上開說明，該借據欠缺形式的證據
    力，又原告亦未提出其他證據證明，難以據此認定該日兩造
    間有成立40,000元之消費借貸契約。惟被告既已自認該日其
    與蘇昱豪借款20,000元，而蘇昱豪已將此債權轉讓與原告，
    原告自得請求被告返還20,000元，逾此部分，則無理由，應
    予駁回。
　⒊原告主張被告於107年3月22日向其借款50,000元，為被告所
    否認，承上所述，原告自應舉證證明兩造間有借貸意思互相
    表示合致及借款業已交付之事實。原告雖提出本票及被告、
    證人楊貴茵之雙證件為憑，然僅得證明被告有簽發本票及提
    供證件與原告之事實，惟無從證明原告確實有交付50,000元
    與被告之事實，難認該日兩造間有成立50,000元之消費借貸
    契約，原告此部分主張，於法無據，應予駁回。
　⒋原告主張被告於107年5月2日向其借款100,000元，為被告所
    否認，承上所述，原告自應舉證證明兩造間有借貸意思互相
    表示合致及借款業已交付之事實。原告雖提出本票為憑，然
    僅得證明被告有簽發本票之事實，惟無從證明原告確實有交
    付100,000元與被告之事實，難認該日兩造間有成立100,000
    元之消費借貸契約。惟被告既已自認該日其向蘇曉萱借款50
    ,000元，預扣利息5,000元實拿45,000元，而蘇曉萱已將此
    債權轉讓與原告，原告自得請求被告返還45,000元，逾此部
    分，則無理由，應予駁回。
　⒌原告主張被告於107年5月3日向其借款100,000元，並提出借
    據為證，惟被告抗辯其是向蘇曉萱借款50,000元，預扣利息
    後實拿45,000元，借據上原告之姓名為原告事後補上等語，
    依上開⒉說明，原告自應舉證證明該借據為真實，然原告未
    能舉證證明被告簽名時原告之姓名已記載在其上，依上開說
    明，該借據欠缺形式的證據力，又原告亦未提出其他證據證
    明，難以據此認定該日兩造間有成立100,000元之消費借貸
    契約。惟被告既已自認該日其向蘇曉萱借款50,000元，預扣
    利息5,000元實拿45,000元，而蘇曉萱已將此債權轉讓與原
    告，原告自得請求被告返還45,000元，逾此部分，則無理由
    ，應予駁回。
　⒍原告主張被告於108年1月20日向其借款40,000元，為被告所
    否認，承上所述，原告自應舉證證明兩造間有借貸意思互相
    表示合致及借款業已交付之事實。原告雖提出本票為憑，然
    僅得證明被告有簽發本票之事實，惟無從證明原告確實有交
    付40,000元與被告之事實，難認該日兩造間有成立40,000元
    之消費借貸契約，原告此部分主張，於法無據，應予駁回。
　㈡被告抗辯其業已清償上開借款等語，經查，證人楊貴茵證稱
    ：我知道被告借過兩次，我只有去過當舖那次，那次被告是
    借50,000元，扣利息4,500元，本票會多寫一張，也就是寫
    兩張票面金額50,000元之本票，當鋪借的錢是用系爭機車典
    當給他們，我有聽被告說有還50,000元與蘇曉萱，此50,000
    元是還本金，到底清償何筆借款我不清楚等語，足見證人所
    述被告有清償借款一事，係被告告知證人，其上開證述內容
    相當於被告之陳述，尚難以此證言證明被告上開所述為真，
    被告上開所辯，尚難採信。
　㈢綜上，原告依消費借貸返還請求權，請求被告返還借款130,0
    00元部分（計算式：20,000元＋20,000元＋45,000元＋45,000
    元＝130,000元），為有理由，應予准許，逾此部分，則無理
    由，應予駁回。
四、給付無確定期限者，債務人於債權人得請求給付時，經其催
    告而未為給付，自受催告時起，負遲延責任。其經債權人起
    訴而送達訴狀，或依督促程序送達支付命令，或為其他相類
    之行為者，與催告有同一之效力；遲延之債務，以支付金錢
    為標的者，債權人得請求依法定利率計算之遲延利息；應付
    利息之債務，其利率未經約定，亦無法律可據者，週年利率
    為百分之5，民法第229條第2項、第233條第1項前段、第203
    條分別定有明文。原告請求被告給付130,000元，屬未定有
    給付之期限，則被告受原告催告而未為給付時，即負遲延責
    任，而原告之民事追加訴之聲明狀係於111年2月16日送達本
    院，並非於該日送達被告，而卷內並無原告將此繕本送達被
    告之日期，然被告於111年2月22日言詞辯論期日到庭時，已
    知原告向其請求之項目，自應以該言詞辯論期日之翌日即11
    1年2月23日起算遲延利息，是原告請求被告給付自111年2月
    23日起至清償日止，按週年利率百分之5計算之法定遲延利
    息部分，為有理由，應予准許，逾此部分，則無理由，應予
    駁回。
五、從而，原告依消費借貸返還請求權請求被告給付如主文第1
    項所示之金額、利息，為有理由，應予准許；逾此範圍之請
    求，即無理由，應予駁回。又本件係屬民事訴訟法第427條
    第1項簡易訴訟事件所為被告部分敗訴之判決，依同法第389
    條第1項第3款規定，就原告勝訴部分，應依職權宣告假執行
    。
六、本件事證已臻明確，兩造其餘攻擊防禦方法及所提證據，經
    本院斟酌後，認為與本件判決結果不生影響，爰不予逐一論
    列，附此敘明。
七、訴訟費用負擔之依據：民事訴訟法第436條第2項、第79條、
    第87條第1項。
中　　華　　民　　國　　111 　年　　7 　　月　　26　　日
                  臺灣臺南地方法院柳營簡易庭
                              法  官  陳協奇
以上正本係照原本作成。
被告如不服本判決，應於送達後20日內，向本院提出上訴狀並表明上訴理由，如於本判決宣示後送達前提起上訴者，應於判決送達後20日內補提上訴理由書（須附繕本）。如委任律師提起上訴者，應一併繳納上訴審裁判費。　　　　　　　　　　　　　　
中　　華　　民　　國　　111 　年　　7 　　月　　27　　日
　　　　　　　　　　　　　　　書記官  洪季杏